臺灣臺中地方法院臺中簡易庭民事判決  
                                   110年度中簡字第1667號
原      告  張瑾真即陳雅亭

訴訟代理人  蘇志淵律師
被      告  鄭伃辰  
上列當事人間請求損害賠償事件，原告就本院108年度交易字第2
010號刑事案件提起附帶民事訴訟（109年度交附民字第89號），
經本院刑事庭裁定移送前來，於民國111年7月14日言詞辯論終結
，本院判決如下：
    主      文
被告應給付原告新臺幣貳佰零捌萬柒仟捌佰柒拾玖元及自民國一
０九年三月三日起至清償日止，按年息百分之五計算之利息。
原告其餘之訴駁回。
訴訟費用由被告負擔百分之五十九，餘由原告負擔。
本判決原告勝訴部分得假執行，被告如以新臺幣貳佰零捌萬柒仟
捌佰柒拾玖元為原告預供擔保或提存，得免為假執行。
原告其餘假執行之聲請駁回。
    事實及理由
一、原告起訴聲明第1項請求被告給付原告新臺幣（下同）248萬
    1881元及利息，後擴張聲明如後開原告聲明所示（見中簡卷
    第155、159頁），依民事訴訟法第255條第1項第3款規定，
    應予准許。
二、被告經合法通知，未於言詞辯論期日到場，核無民事訴訟法
    第386條各款所列情形，爰依原告之聲請，由其一造辯論而
    為判決。
三、原告主張：被告於民國108年2月8日凌晨3時51分許，駕駛車
    牌號碼0000-00號自用小客車，沿臺中市大里區中興路1段快
    車道往大里橋方向行駛，駛至中興路1段294號之中油加油站
    前，欲變換車道右轉進入該加油站內時，本應注意變換車道
    時，應讓直行車先行，並注意安全距離，而當時天候晴、夜
    間有照明、路面鋪裝柏油、乾燥、無缺陷、無障礙物、視距
    良好，並無不能注意之情事，竟疏未注意及此，駕駛前開汽
    車行駛於同向二快車道（左）彎道路段，跨車道行駛於先，
    驟然往右變換車道駛出路外，未注意讓右後方直行車，適逢
    原告騎乘車牌號碼000-0000號普通重型機車搭載鄭煒龍，沿
    中興路1段機車優先道往大里橋方向行駛在原告小客車之右
    後方駛來，閃避不及遭被告小客車自左方碰撞，原告、鄭煒
    龍當場人車倒地，原告因而受有臉部、右上肢及雙下肢擦挫
    傷、頭部外傷併硬腦膜下出血及顱內出血、創傷性腦出血併
    雙側肢體偏癱、吞嚥困難、輕度認知功能障礙等傷害，經治
    療後仍因腦傷遺存有血液供應不足之狀況，而有反應慢、左
    側肢體無力、步態不穩等情形，屬重大不治或難治之重傷害
    。爰依民法第第184條第1項前段、第193條第1項、第195條
    第1項請求被告賠償損害：
  1.醫療費用：14萬5907元。
  2.醫療用品費用：8019元。
  3.看護費用：原告於108年2月19日至26日支出看護費用1萬490
    0元，於108年2月26日至4月29日支出看護費用15萬5000元，
    於108年4月29日至5月6日支出看護費用1萬7500元，合計18
    萬7400元。
　4.交通費用：原告往返醫院住院、復健及門診支出交通費用合
    計1萬6555元。
　5.收入減損：原告自108年2月8日事故起至109年2月7日，因傷
    不能工作，按事故前每月薪資2萬7000元計算，12個月工作
    收入損失32萬4000元。
　6.勞動能力減損：依臺中榮民總醫院鑑定報告，原告符合失能
    標準神經類2-5項「中樞神經系統之病變，通常無礙勞動，
    但由醫學上可證明局部遺存頑固神經症狀者」，為第13級失
    能，勞動能力減損程度為百分之23.07。原告自109年2月8日
    起算至65歲止，尚可工作期間43年11月8日，以現今每月最
    低薪資2萬5250元計算，受有勞動能力減損損害164萬9060元
    。
  7.精神慰撫金：原告身心均受重創，爰請求精神慰撫金120萬
    元。
  ㈡綜上，原告所受損害共計353萬0941元，並聲明：：⑴被告應
    給付原告353萬0941元及自起訴狀繕本送達翌日起至清償日
    止，按年息百分之5計算之利息。⑵願供擔保請准宣告假執行
    。
四、被告未於言詞辯論期日到場，亦未提出書狀為何聲明或陳述
    。
五、得心證之理由：
  ㈠原告主張被告於前揭時、地駕駛自用小客車，冒然往右變換
    車道駛出路外，過失撞及原告所騎乘機車，致原告人車倒地
    ，受有臉部、右上肢及雙下肢擦挫傷、頭部外傷併硬腦膜下
    出血及顱內出血、創傷性腦出血併雙側肢體偏癱、吞嚥困難
    、輕度認知功能障礙等傷害，經治療後仍因腦傷遺存有血液
    供應不足之狀況，而有反應慢、左側肢體無力、步態不穩等
    情形，屬重大不治或難治之重傷害等情，業據其提出健保重
    大傷病核定審查通知書及診斷證明書在卷可稽（見附民卷第
    11-15頁），被告涉嫌過失傷害案件，經本院108年度交易字
    第2010號刑事判決判處被告過失傷害罪刑（處有期徒刑4月
    ，得易科罰金），檢察官及被告提起上訴後，經臺灣高等法
    院臺中分院110 年度交上易字第649 號刑事判決撤銷原判決
    ，改判被告過失重傷害罪刑確定（處有期徒刑6月，得易科
    罰金），有前開刑事判決在卷可考（見中簡卷第15-26、215
    -228頁）。被告駕車肇事過失侵害原告身體之事實，洵可認
    定為真正。
  ㈡按因故意或過失，不法侵害他人之權利者，負損害賠償責任
    ；汽車、機車或其他非依軌道行駛之動力車輛，在使用中加
    損害於他人者，駕駛人應賠償因此所生之損害；不法侵害他
    人之身體或健康者，對於被害人因此喪失或減少勞動能力或
    增加生活上之需要時，應負損害賠償責任；不法侵害他人之
    身體、健康、名譽、自由、信用、隱私、貞操，或不法侵害
    其他人格法益而情節重大者，被害人雖非財產上之損害，亦
    得請求賠償相當之金額，民法第184條第1項前段、第191 條
    之2前段、第193條第1項、第195條第1 項前段條定有明文。
    被告駕駛汽車肇事致使原告受重傷，原告訴請被告賠償損害
    自屬有據。茲就原告請求被告賠償損害項目是否有理，逐項
    論述如次：
　1.醫療費用、醫療用品費用及看護費用部分：原告主張因傷支
    出醫療費用14萬5907元、醫藥用品費用8019元、看護費用18
    萬7400元，業據其提出醫療費用收據、醫療用品發票及看護
    費用收據為證（見附民卷第17-55頁），且為被告所不爭執
    ，原告請求被告賠償醫療費用14萬5907元、醫療用品費用80
    19元及看護費用18萬7400元，核屬有據，應予准許。
　2.交通費用部分：依前開診斷證明書，原告於108年2月8日至
    中國附醫醫院急診住院至26日出院，又於108年2月26日起至
    衛福部臺中醫院住院，醫囑需專人24小時照護，後續復健治
    療至少3個月（見附民卷第13-15頁），原告主張往返醫院住
    院、復健及門診有乘車必要，應可採信。依原告提出就醫及
    交通費明細（見附民卷第59頁），詳列往返醫療院所，所列
    車資金額尚屬合理，被告就此部分亦不爭執。又原告雖未提
    出計程車費用單據，其就醫既有搭乘計程車之必要，縱實際
    上未搭乘而由親人自行駕車接送，此種親屬支出勞力時間及
    費用，亦可評價為金錢，而不能嘉惠於加害人，仍應認原告
    受有相當於計程車資之交通費損害，始符公平原則（最高法
    院106年度台上字第749號判決參照）。是原告請求被告賠償
    交通費用1萬6555元，應予准許。
　3.工作收入損失部分：原告因系爭事故受重傷，因創傷性腦出
    血併雙側肢體偏癱、吞嚥困難、輕度認知功能障礙，須經長
    期復健回復，原告陳稱其原任職便利商店店員，工作內容包
    括陳列物品及結帳等，主張因傷12個月不能工作，應屬可採
    。原告先主張其原任職便利商店店員每月薪資2萬7000元（
    見附民卷第8頁），又稱其任職便利商店職員每每月薪資2萬
    4000元（見中簡卷第73頁），應以2萬4000元為其當時可得
    收入。依此計算計算原告因傷1年不能工作所受損害為28萬8
    000元（24000元×12月＝288000元）。是原告得請求被告賠償
    因傷不能工作損害28萬8000元，逾此部分，為無理由。
　4.勞動能力減損部分：原告經臺中榮民總醫院鑑定結果，原告
    意識清楚，可理解口語命令並遵從，惟反應較慢，左側肢體
    稍無力，但肌力可達4分以上，可獨立行走但步態不穩，日
    常生活尚可自理，核醫腦部灌流掃描顯示原告腦部遺存有血
    液供應不足之狀況，符合腦傷後症狀，原告目前遺存有反應
    慢、左側肢體無力，步態不穩等情形，綜合其症狀，應符合
    勞保失能給付標準神經失能第2-5項「中樞神經系統之病變
    ，通常無礙勞動，但由醫學上可證明局部遺存頑固神經症狀
    者」，為第13級失能，依據曾興隆所著「詳解勞動賠償法」
    ，換算勞動能力減損百分之23.07，有臺中榮民總醫院110年
    12月1日中榮醫企字第1104204013號函附鑑定書在卷可佐（
    見中簡卷第105-109頁）。查勞工保險條例第54條之1第1項
    訂定之勞工保險失能給付標準表所定失能等級，可供據為認
    定減少勞動能力之參考。勞工保險失能給付標準第3條附表
    神經類2-5項為「中樞神經系統之病變，通常無礙勞動，但
    由醫學上可證明局部遺存頑固神經症狀者」，失能等級為第
    13級，並參酌曾隆興先生所著「現代損害賠償評論」所載之
    各級失能等級喪失或減少勞動能力比率表，勞工保險條例失
    能給付標準失能等級第13級，其勞動能力滅少百分之23.07
    ，原告主張減損勞動能力百分之23.07，應屬可採。按身體
    或健康受侵害，而減少勞動能力者，其減少及殘存勞動能力
    之價值，不能以現有之收入為準，蓋現有收入每因特殊因素
    之存在而與實際所餘勞動能力不相符合，現有收入高者，一
    但喪失其職位，未必能自他處獲得同一之待遇，故所謂減少
    及殘存勞動能力之價值，應以其能力在通常情形下可能取得
    之收入為標準（最高法院61年台上字第1987號判例參照）。
    原告為88年1月15日生，算至勞工強制退休年齡65歲，應可
    工作至153年1月15日，自109年2月8日起算至勞工強制退休1
    53年1月15日止，尚有43年11月8日。原告主張其每月可得收
    入以2萬5250元為計算標準，參諸原告年齡、教育程度、專
    門技能、社會經驗等情，應屬適當。茲依年別5%複式霍夫曼
    計算法扣除期前利息（第1年不扣除中間利息），原告受有
    減少勞動能力之損害為164萬9060元【計算式：25250元×12
    月×23.07%＝69902元，69902元×23.00000000+(69,902×0.000
    00000)×(23.00000000-00.00000000)=0000000元。其中23.0
    0000000為年別單利5%第43年霍夫曼累計係數，23.00000000
    為年別單利5%第44年霍夫曼累計係數，0.00000000為未滿1
    年部分折算年數之比例(11/12+8/365=0.00000000。元以下4
    捨5入】。
  5.精神慰撫金部分：按不法侵害他人之身體及名譽，被害人受
    有非財產上損害，請求加害人賠償相當金額之慰撫金時，法
    院對於慰撫金之量定，應斟酌實際加害情形、所造成之影響
    、被害人所受精神上痛苦之程度、雙方之身分、地位、經濟
    狀況及其他各種情形，以核定相當之數額（最高法院47年台
    上字第1221號、51年台上字第223號、76年台上字第1908號
    判例參照）。被告駕駛汽車過失撞及原告所騎乘機車，致原
    告人車倒地，受有臉部、右上肢及雙下肢擦挫傷、頭部外傷
    併硬腦膜下出血及顱內出血、創傷性腦出血併雙側肢體偏癱
    、吞嚥困難、輕度認知功能障礙等傷害，經治療後仍因腦傷
    遺存有血液供應不足之狀況，而有反應慢、左側肢體無力、
    步態不穩等情形，屬重大不治或難治之重傷害，，堪認其肉
    體及精神受極大痛苦，參照卷附兩造稅務電子閘門財產所得
    調件明細表（見證物袋）所示兩造財產所得資料，原告陳明
    其為高職肄業，擔任便利商店職員每月收入2萬4000元（見
    中簡卷第73頁）；依刑事判決記載，被告為高職畢業，目前
    無業，家中有母親須扶養（見中簡卷第227頁）。本院斟酌
    兩造身分、地位及經濟狀況、本件車禍發生始末及原告所受
    精神上痛苦等情狀，認原告請求被告賠償非財產上損害，以
    80萬元為適當，逾此數額之請求，即為無理由。
　㈢按損害之發生或擴大，被害人與有過失者，法院得減輕賠償
    金額或免除之，民法第217條第1項定有明文。此所謂被害人
    與有過失，須被害人之行為助成損害之發生或擴大，就結果
    之發生為共同原因之一，行為與結果有相當因果關係，始足
    當之。倘被害人之行為與結果之發生並無相當因果關係，尚
    不能僅以其有過失，即認有過失相抵原則之適用（最高法院
    104 年度台上字第1254號判決參照）。本件車禍事故經臺中
    市車輛行車事故鑑定委員會及臺中市車輛行車事故鑑定覆議
    委員會鑑定結果均認：被告駕駛自用小客車，往右變換車道
    駛出路外，未注意讓右後方直行車，為肇事原因，原告駕駛
    普通重型機車，無肇事因素，有臺中市車輛行車事故鑑定委
    員會中市車鑑0000000案鑑定意見書及臺中市車輛行車事故
    鑑定覆議委員會覆議字第0000000案覆議意見書在卷可考（
    見刑事1審卷第187-188頁、第403-404頁）。然依2審刑事判
    決記載：「又本件車禍事故之發生經過，經原審當庭勘驗路
    口監視器影像光碟，結果為：『一、畫面時間108年2月8日4
    時10分5秒，車牌號碼0000-00號自用小客車（下稱系爭小客
    車）沿臺中市大里區中興路1段內側車道往大里橋方向行駛
    ，同向右後方有車牌號碼000-0000號普通重型機車（下稱系
    爭機車）行駛於外側車道。二、108年2月8日4時10分16秒，
    系爭小客車之右轉方向燈開始閃爍，系爭機車仍行駛於右後
    方之同向外側車道。三、108年2月8日4時10分18秒，系爭小
    客車車頭開始右偏。四、108年2月8日4時10分19秒，系爭小
    客車向右駛入外側車道，往加油站方向行駛，系爭機車仍行
    駛於同向外側車道右後方直行，未見有明顯減速之跡象。五
    、108年2月8日4時10分20秒，系爭小客車繼續向右駛入外側
    車道，往加油站方向行駛，系爭機車仍行駛於同向外側車道
    右後方直行。六、108年2月8日4時10分21秒，系爭小客車穿
    過外側車道，駛入加油站，系爭機車則人車倒地。七、108
    年2月8日4時10分23秒起，倒在機車旁身穿深色白色相間上
    衣之人自地面爬起，蹲在地上。八、108年2月8日4時10分27
    秒，甲○○打開車門下車，徒步至張瑾真倒地處。另一甲○○同
    車友人自副駕駛座下車亦到場觀看。九、108年2月8日4時14
    分7秒起，甲○○將系爭機車牽到路旁，此時身穿深色白色相
    間上衣之人在原地關心另一名倒在地上之人。甲○○嗣再返回
    原處。』，有原審勘驗筆錄在卷可憑（見原審卷第235至236
    頁），復有監視器錄影畫面截圖10張可資比對（見原審卷第
    209至229頁）…依上開勘驗路口監視器錄影畫面結果，畫面
    時間108年2月8日4時10分16秒起，甲車之右轉方向燈即開始
    閃爍，4時10分18秒起，甲車車頭即開始向右偏，並於4時10
    分19秒向右駛入外側車道（即機車優先道），往加油站方向
    行駛，惟未見行駛於甲車之右後方不遠處之乙機車有何明顯
    減速跡象，直至4時10分20秒、21秒，甲車穿過外側車道，
    駛入加油站，乙機車此時始人車倒地。是自甲車顯示右轉方
    向燈起，至甲車向右行駛穿越外側車道駛入加油站，肇致車
    禍發生為止，已歷經4、5秒之時間，並非十分短暫，始終在
    甲車右後方駕駛乙機車之告訴人張瑾真，倘有注意車前狀況
    ，應可見甲車之右轉方向燈閃爍而有充足之時間可發現被告
    有右轉之行車動向，並可觀察被告有無禮讓其先直行之意，
    待確認安全無虞後，再繼續直行即可，如被告並無禮讓其直
    行之意，自可採取即時剎停或減速慢行等安全措施，防免本
    件車禍事故之發生，然告訴人張瑾真卻疏未採取上開安全措
    施，以致閃避不及而人車倒地，則告訴人張瑾真對於本件車
    禍事故之發生，亦有未注意車前狀況，隨時採取必要安全措
    施之過失」（見中簡卷第218-221頁），可知原告機車原本
    行駛在被告自小客車右後方，應得注意左前方被告駕駛車輛
    顯示右轉方向燈準備右轉動態，原告如能縝密注意車前狀況
    ，允可看見被告車輛右轉動態而即時減速，應有相當機會避
    免車禍發生，堪認原告就事故發生與有過失，前開臺中市車
    輛行車事故鑑定委員會及臺中市車輛行車事故鑑定覆議委員
    會鑑定結果均認原告無肇事因素云云，並不足採。本院斟酌
    兩造過失情節，認本件原告應負10分之3責任，被告則應負1
    0分之7責任，方屬公允，準此，原告得請求被告賠償之金額
    ，經過失相抵後為為216萬6459元【(145907元＋8019元＋1655
    5元＋187400元＋288000元＋0000000元＋800000元)×7/10＝00000
    00元，元以下4捨5入）。又原告聲請再送逢甲大學行車事故
    鑑定研究中心鑑定原告有無肇事因素，本院斟酌此部分事實
    已明，無再鑑定必要，附此敘明。
  ㈣按保險人依本法規定所為之保險給付，視為被保險人損害賠
    償金額之一部分；被保險人受賠償請求時，得扣除之，強制
    汽車責任保險法第32條定有明文。原告陳明已領取汽車強制
    責任保險金給付7萬8580元，有保險給付通知書在卷可參（
    見中簡卷第75-79頁）扣除結果，原告得請求被告賠償之金
    額為208萬7879元（0000000元－78580元＝0000000元）。
　㈤末按「給付無確定期限者，債務人於債權人得請求給付時，
    經其催告而未為給付，自受催告時起，負遲延責任。其經債
    權人起訴而送達訴狀，或依督促程序送達支付命令，或為其
    他相類之行為者，與催告有同一之效力。」，「遲延之債務
    ，以支付金錢為標的者，債權人得請求依法定利率計算之遲
    延利息。但約定利率較高者，仍從其約定利率。」，民法第
    229條第2項、第233條第1項定有明文。原告所提民事起訴狀
    繕本於109年3月2日送達被告（見附民卷第5頁），被告自受
    起訴狀送達時起負遲延責任，並應自翌日即109年3月3日起
    加付法定遲延利息。
六、從而，原告依民法第184條第1項前段、第193條第1項、第19
    5條第1項前段規定，請求被告給付208萬7879元及自起訴狀
    送達翌日即109年3月3日起至清償日止，按年息百分之5計算
    之利息，為有理由，應予准許，逾此部分之請求，為無理由
    ，應予駁回。
七、本件係就民事訴訟法第427條第2項第11、12款訴訟適用簡易
    程序為被告敗訴之判決，爰依民事訴訟法第389條第1項第3 
    款規定，依職權宣告假執行，並依職權諭知被告預供擔保或
    提存，得免為假執行。原告就此勝訴部分陳明願供擔保請准
    宣告假執行，僅係促使本院職權發動，毋庸為准駁之諭知。
    至原告敗訴部分，其假執行之聲請失所依附，應併予駁回。
八、本件事證已臻明確，原告其餘攻擊方法，核與判決之結果不
    生影響，無庸逐一論究，併此敘明。
九、據上論結，本件原告之訴為一部有理由，一部無理由，依民
    事訴訟法第436條第2項、第385條第1項前段、第79條、第38
    9條第1項第3款、第392條第2項，判決如主文。
中　　華　　民　　國　　111 　年　　8 　　月　　11　　日
                  臺灣臺中地方法院臺中簡易庭
                                  法  官  熊祥雲
以上正本係照原本作成。
如不服本判決，應於送達後20日內，向本院提出上訴狀並表明上
訴理由，如於本判決宣示後送達前提起上訴者，應於判決送達後
20日內補提上訴理由書（須附繕本），如委任律師提起上訴者，
應一併繳納上訴審裁判費。
中　　華　　民　　國　　111 　年　　8 　　月　　11　　日
                                  書記官  王麗麗